臺灣臺中地方法院民事判決　　　　　　　100年度小上字第9號
上　訴　人　游盧麗珠
訴訟代理人　游佰榕
被上訴人　　逢甲仕康家管理委員會
　　　　　　　　　　　1樓
法定代理人　陳美燕
　　　　　　　　　　　1樓
訴訟代理人　張林
　　　　　　葉宥伯
上列當事人間請求損害賠償事件，上訴人對於民國99年11月29日
本院臺中簡易庭99年度中小字第954 號第一審小額民事判決提起
上訴，本院判決如下：
    主      文
上訴駁回。
第二審訴訟費用新臺幣壹仟伍佰元由上訴人負擔。
    事實及理由
一、按小額程序之第二審判決，經兩造同意者，得不經言詞辯論
    為之，民事訴訟法第436條之29第1款定有明文。茲兩造已合
    意本件訴訟之終結不經言詞辯論為之（見本院民國100年4月
    14日準備程序筆錄），爰依前開規定，不經言詞辯論而逕為
    判決。
二、上訴意旨略謂：
 1、系爭大樓之公共廢水管線屬於共用部分，被上訴人依公寓大
    廈管理條例第10條第2項、第36條第2款規定負有修繕、管理
    及維護之義務。本件因系爭大樓公共廢水管線阻塞問題嚴重
    ，短短2、3年內，同一管線於同一地方已接連發生5、6次冒
    水情形，且淹水情況更甚以往，上訴人多次向被上訴人反應
    ，希望管理委員會能積極徹底檢修，然被上訴人事後每次僅
    雇工簡單疏通公共廢水管線，暫時排除排水孔冒水情形，並
    未徹底解決公共廢水管線阻塞問題。嗣於99年1月24 日，再
    度因系爭大樓公共廢水管線阻塞，造成系爭建物2 樓排水孔
    冒出大量廢水，致1、2樓室內淹水，系爭建物1、2樓之多處
    地磚，因不耐長期反覆遭廢水浸泡，導致變形、外翻，必須
    拆除重新修補，上訴人所有1 樓書櫃內套書，亦因泡水嚴重
    而毀損，無法使用。總計上訴人受有新臺幣（下同）30,000
    元之損害。
 2、管理委員會既是由區分所有權人所選任設立，負責執行公寓
    大廈之管理維護業務，其與全體住戶或區分所有權人間自存
    在委任關係。原審判決認「管理委員會係依公寓大廈之區分
    所有權人會議決議成立而負責執行公寓大廈之管理維護業務
    ，並非受住戶個人之委任而為之，故管理委員會與個別區分
    所有權人或住戶間，並無委任關係存在」等語，即有判決不
    適用法規之違誤。
 3、又住戶本於公寓大廈管理條例第3條第9款、第23條第1 項、
    第10條第2項前段、第36條第2款、第13款規定，亦得請求管
    理委員會對職務事項執行管理之，亦即管理委員會對於住戶
    有依債之關係成立之本旨而為上述給付之義務，管理委員會
    非依債之本旨提出給付者，不生提出之效力：且因可歸責於
    債務人之事由致為不完全給付者，債權人得依關於給付遲延
    或給付不能之規定行使權利。因不完全給付而生前項以外之
    損害，債權人並得請求賠償。就上訴人不完全給付之主張部
    分，原審判決未於理由中交代不予採用之理由，顯有判決不
    備理由之違誤。
 4、系爭建物排水管冒水係因公共廢水管線阻塞所致，乃基本之
    常識，無待專業之鑑定。又當時之主任委員及總幹事亦曾相
    偕前來察看，上訴人於施工前、後亦拍照存證，施工當日亦
    透過管理員向被上訴人報備。原審判決謂「被告於察看系爭
    建物當時即已告知原告將請系爭大樓合約商專業人員鑑定責
    任歸屬等語。而原告竟擅自雇工修繕，且修繕期間復未通知
    被告至現場鑑定淹水原因，又未保存廢料，僅提供施工照片
    ，致被告無從查知系爭建物之淹水原因究否係因系爭大樓公
    共排水管線阻塞所致‧‧」，亦有判決不備理由之違誤。
 5、並聲明：原判決廢棄。被上訴人應給付上訴人30,000元，及
    自起訴狀繕本送達之翌日起至清償日止，按週年利率百分之
    5計算之利息。
三、被上訴人辯稱：其獲知系爭建物有淹水情形後，即告知上訴
    人須待大眾機電消防公司鑑定原因及責任歸屬後，方可進行
    修繕。詎上訴人未告知被上訴人即自行雇工修繕，且修繕期
    間未知會被上訴人進行原因鑑定，亦未保存廢料，於責任歸
    屬不明之情狀下，被上訴人無從賠償等語。並聲明：上訴駁
    回。
四、按委任係契約之一種，必須雙方當事人就一方委託他方處理
    事務，他方允為處理之意思表示一致，始能成立。又公寓大
    廈之管理委員會並非有權利能力之法人或自然人，依公寓大
    廈管理條例第3條第9款規定，其職務為執行區分所有權人會
    議決議事項暨該條例所定之公寓大廈管理維護工作，各區分
    所有權人與管理委員會間，並不當然成立委任關係（最高法
    院100年度台上字第404號判決參照）。原審本於調查證據結
    果認定兩造間並無委任關係，上訴人本於委任契約為請求為
    無理由，核無違誤。是上訴人主張兩造間當然存在委任契約
    ，原審判決對此有不適用委任法律規定之違背法令情事等語
    ，為無理由。
五、上訴人應負擔之第二審訴訟費用額確定為1,500元。
六、據上論結，本件上訴為無理由，依民事訴訟法第436條之29
    第2款、第436條之32第1項、第2項、第449條第1項、第436
    條之19第1項、第95條、第78條，判決如主文。
中    華    民    國   100    年    4     月    26    日
                  民事第三庭    審判長法  官  許秀芬
                                      法  官  林金灶
                                      法  官  鍾貴堯
上正本證明與原本無異。
不得上訴
中    華    民    國   100    年    4     月    26    日
                                      書記官  童淑芬